【裁判字號】    98,訴,136
【裁判日期】    990305
【裁判案由】    違反毒品危害防制條例
【裁判全文】
臺灣新竹地方法院刑事判決               98年度訴字第136號
公  訴  人  臺灣新竹地方法院檢察署檢察官
被      告  甲○○
選任辯護人  喬國偉律師
上列被告因違反毒品危害防制條例案件，經檢察官提起公訴（98
年度偵字第1468號），本院判決如下：
    主  文
甲○○販賣第一級毒品，共陸罪，均為累犯，各處如附表所示之
刑。應執行有期徒刑拾陸年。未扣案之犯罪所得共計新臺幣壹萬
捌仟元均沒收，如全部或一部不能沒收時，以其財產抵償之。
    事  實
一、甲○○前因贓物、違反槍砲彈藥刀械管制條例等案件，經法
    院於民國90年5 月14日判決有期徒刑6 月、5 年4 月併科罰
    金新臺幣（下同）3 萬元，應執行有期徒刑5 年8 月併科罰
    金3 萬元，執行至94年8 月4 日假釋交付保護管束，並接續
    執行罰金易服勞役迄94年9 月5 日完畢。詎其仍不知悔改，
    明知海洛因、安非他命均係具成癮性、濫用性及對社會危害
    性，分屬第一級、第二級毒品，有害國民身心健康，不得非
    法製造、運輸、販賣、轉讓或持有，竟基於販賣毒品以營利
    之意圖，於如附表所示之時間、地點分別販賣如附表所示之
    數量之海洛因、安非他命予乙○○、丙○○等2 人。嗣於98
    年2 月8 日19時40分許，為警循線拘提甲○○、乙○○、丙○○等人到案，並查獲上情。
二、案經新竹市警察局第三分局報告台灣新竹地方法院檢察署檢
    察官偵查起訴。
    理  由
壹、程序部分：
一、按被告以外之人於審判外之言詞或書面陳述，除法律有規定
    者外，不得作為證據；又被告以外之人於偵查中向檢察官所
    為之陳述，除顯有不可信之情況者外，得為證據，刑事訴訟
    法第159 條第1 項、第159 條之1 第2 項分別定有明文。經
    查，本件證人丙○○、乙○○於偵查中向檢察官所為之具結
    證述，經核並無顯不可信之情況，揆諸前開規定，證人丙○○、乙○○於檢察官偵訊時所為之證述，自具有證據能力。
二、就其餘本院認定犯罪事實所憑之證據中，雖有部分亦屬傳聞
    證據，惟檢察官及被告與其辯護人均未於本院言詞辯論終結
    前聲明異議，本院審酌該等言詞或書面陳述作成之情況，並
    無非出於任意性或不正取供，或違法或不當情事，且客觀上
    亦無不可信之情況，堪認為適當，依刑事訴訟法第159 條之
    5 第2 項規定，均得作為證據。
貳、實體部分：
一、訊據被告甲○○坦承有於附表所示之時間、地點交付海洛因
    予丙○○，惟否認有於附表所示之時、地之販賣第一級毒品
    予丙○○及販賣第一級毒品、第二級毒品予甲○○，辯稱：
    當時為追求丙○○，代丙○○向葉國偉拿毒品而已，並未販
    賣毒品給丙○○，另其與乙○○一起合購毒品，並無販賣毒
    品給乙○○云云。惟查：
（一）0000000000之行動電話為被告所使用一事，業據被告於警
      詢中供述明確（見98年度偵字第1468號偵查卷第13頁），
      被告認識丙○○及乙○○二人等情，被告亦不否認，另通
      訊譯文（即98年度偵字第1468號偵查卷第56、60、62、69
      頁）分別為甲○○與丙○○之對話內容，通訊譯文（即98
      年度偵字第1468號卷第60頁背面）乃甲○○與乙○○之對
      話內容，業經證人丙○○於偵訊中，乙○○於偵查中及本
      院審理中證述明確，且為被告所不否認，此外，有卷附之
      通聯譯文在卷可稽，是上開事實應足認定之。
（二）至被告雖辯稱附表編號1 、2 、4 、5 、6 乃代丙○○向
      葉國偉拿取毒品，並未販賣毒品予丙○○云云。然證人丙○○於警詢、偵訊中之證述從未提及被告代其向葉國偉拿
      取毒品一事，且證人丙○○於偵訊中明確證述：我買毒品
      都是跟「阿興」拿的，我沒有跟其他人拿過等語（見偵查
      卷第117 頁），再者，證人丙○○於偵查中對於通訊譯文
      內所載與販賣有關之用語、時間、地點、數量均逐一證述
      明確，且該證述與譯文之對話內容相符，甚者，若本件乃
      甲○○代丙○○向葉國偉拿取毒品，則此一與買賣毒品過
      程、來源如此重要之情事，證人丙○○於偵訊過程中常情
      應會提及，然證人丙○○卻從未提及，甚至強調其毒品來
      源僅有被告，並無他人，是被告辯稱替丙○○向葉國偉拿
      取一事顯不足採。
（三）至被告雖辯稱附表編號3 乃與乙○○合資購買海洛因云云
      ，然證人乙○○於警詢、偵查中之證述從未提及有與被告
      合資購買之情事，且證人乙○○於偵查中對於通訊譯文內
      所載與販賣有關之用語、時間、地點、數量均逐一證述明
      確，且核閱該譯文之對話內容，與證人乙○○於警詢及偵
      訊中證述內容相符，至證人乙○○雖於98年7 月2 日審理
      期日一開始曾證述譯文內容所提均為與被告甲○○一同合
      資購買之對話內容，然經細核證人乙○○於偵查中及審理
      中之證言得見，證人乙○○於偵查中明確證述：「我之前
      都是打電話跟甲○○拿海洛因或安非他命，我有時候跟他
      拿海洛因，有時候跟他拿安非他命，有時候一起拿，我都
      是打電話給葉國偉或甲○○，可是送貨都是甲○○。本來
      一開始我都是打0917那一支，那一支電話是葉國偉他姊姊
      申請的行動電話，是葉國偉在使用，我打0917那支電話，
      送貨的都是甲○○，甲○○有時候也會接0917那支電話，
      後來因為葉國偉0917那支行動都沒有接了，所以我就打
      0000000000的行動，這支電話是葉國偉給我的，因為葉國
      偉說0917那支電話他姊姊拿回去。」、「（問：提示98年
      1 月7 日20時41分27秒之0000000000號接收0000000000行
      動電話之通訊監察紀錄，有何意見？）答：這次是隔了1
      個小時，甲○○送毒品過來，他拿了1000元的量過來，含
      袋重0.2 公克，我把他放在玻璃球裡面燒來施用。」、「
      （問：提示98年1 月7 日22時59分9 秒、23時44分10秒之
      0000000000號、0000000000行動電話之通訊監察紀錄，有
      何意見？）答：『女人』就是海洛因，甲○○跟上開安非
      他命一起拿過來給我，1500的海洛因含袋重約0.4-0. 5公
      克左右，我沒有秤重，海洛因及安非他命我是一起施用。
      」等語（見偵查卷第120-121 頁），證人乙○○於偵訊中
      證述明確，對於與被告聯繫購買毒品之經過、拿取毒品之
      種類、價格證述詳細，且對於附表編號3 之購買海洛因及
      安非他命之經過證述明確（即先拿電話聯絡購買安非他命
      ，後再度撥打電話購買海洛因，而被告後來將二種毒品一
      起交付），且對於該次毒品交貨時間亦記憶清晰，足見應
      非刻意捏造入被告於罪之證詞，至證人乙○○於本院證述
      其乃與被告一同合資購買云云，然則此一合資購買毒品，
      屬於購買毒品過程之重要之情事，證人乙○○於警詢、偵
      訊過程中常情應會提及，然證人乙○○卻從未提及，反而
      於本院審理中方才首次提及此一說詞，再者，若被告與證
      人合購毒品，則理應於譯文中顯現雙方合資數量或價格，
      然譯文中並無此一內容，是證人乙○○於審理庭雖證述與
      被告合資，然應屬事後迴護被告之詞，是證人乙○○於本
      院審理中之證述自不得引為對被告有利之認定，而應以證
      人乙○○於偵查中與通訊譯文內容相符之不利被告之證述
      較足可採，故被告辯稱乃與證人乙○○一同合資購買之辯
      詞應無可採。
二、逐一比對各該次通訊譯文及證人丙○○、乙○○偵訊中證述
    得見：
（一）附表編號1 犯行部分：依譯文內容所載對話內容及經過：
      98年1 月5 日14時21分54秒「（被告甲○○：你要拿多
      少錢給我？）、（證人丙○○：我先拿二千五百元給你，
      晚上等他回來才拿給你。）、（被告甲○○：好。）、（
      證人丙○○：那要趕快哦。）」，98年1 月5 日14時30
      分47秒「（證人丙○○：上次那個女生叫我找你。）（被
      告甲○○：那個不要、不要。）（證人丙○○：那我跟他
      說我在吃解藥，把他推趕）（被告甲○○：好、我等下過
      去。）」，98年1 月5 日14時55分35秒「（被告甲○○
      ：下來哦）、（證人丙○○：哦）」等語（見96年度偵字
      第1468號第56頁譯文），由譯文內容得見，被告甲○○與
      證人丙○○首先於電話中約定購買毒品之數量，約隔9 分
      鐘左右甲○○表示等下過去，緊接著於隔25分鐘左右，被
      告已到證人丙○○家中樓下，並請證人丙○○下樓取毒品
      ，將上開譯文比對證人丙○○於偵查中證述：「（問：提
      示8 年1 月5 日14時21分54秒之0000000000號撥至000000
      0000行動電話之通訊監察紀錄，有何意見？）答：對方是
      甲○○，那時候還沒有拿到貨，大概過了2-3 個鐘頭，他
      拿毒品到我博愛街住處給我，我拿2500元給他，是1 包，
      這次因為我錢不夠，所以買2500元的量」（見98年度偵字
      第1468號偵查卷第117-118 頁），證人丙○○於偵查中之
      證述購毒過程與譯文所顯示之內容、經過相符，比對譯文
      內容、監聽時間及證人丙○○證述得見，上開證據已足以
      辨識該次電聯販賣時間乃98年1 月5 日14時21分54秒許，
      雙方交貨時間為同日14時55分35秒，販賣地點在丙○○位
      於新竹縣竹北市○○街202 之1 號3 樓之樓下（即該址1
      樓），而販賣之物品為1 包2500元之海洛因，至證人丙○○雖證述毒品乃隔2-3 鐘頭，被告方才拿到博愛街住處給
      她，然核對譯文所載內容得見，應為通話後約隔半小時不
      到之時間，被告便將毒品拿至證人丙○○家中樓下，證人
      丙○○雖對於交付毒品之時間證述與譯文顯示不符，然對
      於該次購買毒品之數量、金額、交付毒品之地點證述與譯
      文內容大致相符，是該譯文及證人證言已足以明確認定販
      賣時間、地點、數量及金額，至被告雖然辯稱乃代替丙○○向葉國偉拿取毒品，然依據上開接續之譯文紀錄得見，
      丙○○撥打電話給被告後，被告並無為任何向葉國偉調取
      毒品之通話紀錄，而係於聯繫後僅隔約半小時左右之時間
      ，便將毒品帶往證人丙○○家樓下交付，是被告辯稱代替
      丙○○向葉國偉拿毒品不足採信，附表編號1 部份之販賣
      第一級毒品海洛因犯行已足認定之。
（二）附表編號2 犯行部分：依譯文內容所載對話內容及經過：
      98年1 月7 日18時15分46秒「（證人丙○○：本來我是
      要去提錢還你的，可是你放心我還是會拿錢給你，等下那
      個人會拿二千元來給我，你可不可以先拿給我，因為我要
      先約另外一個人過來，那個人來我家都待好幾個鐘頭，你
      懂那個意思啦）、（被告甲○○：懂，好。）」，98年
      1 月7 日20時12分59秒「（證人丙○○：你有辦法先過來
      嗎？）（被告甲○○：好。）（證人丙○○：可是我沒有
      辦法先給你。）（被告甲○○：你身上都沒有錢）（證人
      丙○○：只剩下五百元。）（被告甲○○：阿你今天沒有
      辦法給我？）（證人丙○○：就是要凌晨阿，OK嗎？）（
      被告甲○○：好）」，98年1 月7 日21時54分24秒「（
      被告甲○○：我來在等朋友，等一下？）、（證人丙○○
      ：好）」，98年1 月7 日22時47分10秒「簡訊：我錢拿
      到了，可以來了吧！」，98年1 月7 日22時48分52秒「
      簡訊：我不是不過去我還在等朋友不好意思」，98年1
      月7 日23時7 分53秒「（被告甲○○：我等一下過去了喔
      ）（證人丙○○：好。）」，98年1 月8 日7 時8 分49
      秒「（被告甲○○：不好意思讓你等，現在下雨你有辦法
      坐車過來嗎？因為我騎摩托車不方便，還是你要再等。）
      （證人丙○○：好）」，98年1 月8 日9 時14分54秒「
      （被告甲○○：你可以過來嗎？）（證人丙○○：我自己
      坐車過去，你那在哪？）（被告甲○○：你到省立醫院的
      時候打給我。）（證人丙○○：好）」，98年1 月8 日
      9 時36分48秒「（被告甲○○：你到了是嗎，你在那邊等
      我，我馬上到。）（證人丙○○：好）」，98年1 月8
      日9 時38分20秒「（被告甲○○：你在哪裡？）（證人丙○○：我在7-11這邊。）（被告甲○○：我也在7-11這邊
      。）（證人丙○○：喔，我看到你了。）」等語（見96年
      度偵字第1468號第60頁譯文），由譯文內容得見，被告甲○○與證人丙○○首先於電話中約定購買毒品之數量，而
      同日23時許，被告將毒品送至丙○○家，且譯文並有通聯
      顯示送貨到達後，雙方於7-11碰面之內容，將上開譯文對
      比證人丙○○於偵查中證述：「（問：提示8 年1 月7 日
      18時15分46秒、20時、22時47分10秒及1 月8 日早上7 時
      8 分49秒之0000000000號撥至0000000000行動電話之通訊
      監察紀錄，有何意見？）答：我第一次打電話之後甲○○
      約在晚上7-8 點時先拿毒品過來給我，最後我錢拿到之後
      ，我們是約在1 月8 日早上在7-11超商交錢。」（見98年
      度偵字第1468號偵查卷第118 頁），證人丙○○於偵查中
      之證述購毒過程與譯文所顯示之經過相符，比對譯文內容
      、監聽時間及證人丙○○證述得見，上開證據已足以辨識
      該次販賣時間、交貨地點為省立醫院附近某7-11，而販賣
      之物品為1 包2000元之海洛因，至證人丙○○對於該次購
      買毒品之數量、金額、交付毒品之地點證述與譯文內容大
      致相符，是該譯文及證人證言已足以明確認定販賣時間、
      地點、數量及金額，附表編號1 部份之販賣第一級毒品海
      洛因犯行已足認定之。
（三）附表編號3 犯行部分：依譯文內容所載對話內容及經過：
      98年1 月7 日20時41分27秒「（被告甲○○：你在哪裡
      ？）、（證人乙○○：我在旁邊，我拿一千給你）、（被
      告甲○○：快點阿，你弄下去阿。）、（證人乙○○：好
      拉，我馬上就到了。）」，98年1 月7 日22時59分9 秒
      「（證人乙○○：你現在有沒有辦法幫我找人？）（被告
      甲○○：找人麼人？）（證人乙○○：找女人）（被告甲○○：我找看看拉，找有我再打電話給你）」，98年1
      月7 日23時39分55秒「（被告甲○○：阿兄，你等會有沒
      有辦法先把一千五給我。）、（證人乙○○：好拉）」，
      98年1 月7 日23時44分10秒「（被告甲○○：你現在是
      在家，還是怎樣？）（證人乙○○：對阿。）（被告甲○○：阿看你要不要先過來，你順便拿給我，我順便拿給你
      ）（證人乙○○：好拉）」等語（見96年度偵字第1468號
      第60頁譯文），由譯文內容得見，被告甲○○與證人乙○○首先於電話中約定購買安非他命毒品之數量，接著又電
      話約定買海洛因，將上開譯文對比證人乙○○於偵查中證
      述：「（問：提示98年1 月7 日20時41分27秒之00000000
      00號接收0000000000行動電話之通訊監察紀錄，有何意見
      ？）答：這次是隔了1 個小時，甲○○送毒品過來，他拿
      了1000元的量過來，含袋重0.2 公克，我把他放在玻璃球
      裡面燒來施用。」、「（問：提示98年1 月7 日22時59分
      9 秒、23時44分10秒之0000000000號、0000000000行動電
      話之通訊監察紀錄，有何意見？）答：『女人』就是海洛
      因，甲○○跟上開安非他命一起拿過來給我，1500的海洛
      因含袋重約0.4-0.5 公克左右，我沒有秤重，海洛因及安
      非他命我是一起施用。」等語（見98年度偵字第1468號偵
      查卷第117-118 頁），證人乙○○於偵查中之證述購毒過
      程與譯文所顯示之經過相符，比對譯文內容、監聽時間及
      證人乙○○證述得見，上開證據已足以辨識販賣之物品為
      海洛因及安非他命，證人乙○○對於該次購買毒品之數量
      、金額、交付毒品之地點證述與譯文內容大致相符，是該
      譯文及證人證言已足以明確認定販賣時間、地點、數量及
      金額，是附表編號3 部份之販賣第一級毒品海洛因及安非
      他命犯行已足認定之。
（四）附表編號4 犯行部分：依譯文內容所載對話內容及經過：
      98年1 月9 日4 時43分10秒「（證人丙○○：我等一下
      六點下班直接到家裡、我先拿五給你、你替我弄）、（被
      告甲○○：好。）、（證人丙○○：等一下你可以過來嗎
      ？）（被告甲○○：可以。）」，98年1 月9 日5 時51
      分34秒「（被告甲○○：我朋友等一下就載我過去）（證
      人丙○○：跟我帶一支筆）（被告甲○○：好）」等語（
      見96年度偵字第1468號第62頁背面譯文），由譯文內容得
      見，被告甲○○與證人丙○○先於電話中約定購買毒品之
      數量，將上開譯文對比證人丙○○於偵查中證述：「（問
      ：提示98年1 月9 日4 時43分之0000000000號撥至000000
      0000行動電話之通訊監察紀錄，有何意見？）答：這次我
      打給甲○○之後，他也是隔2-3 鐘頭送毒品過來，我是以
      5000元的價格購買1 包，他會包5000元的量給我。」（見
      98年度偵字第1468號偵查卷第117-118 頁），證人丙○○
      於偵查中之證述購毒過程與譯文所顯示之經過相符，比對
      譯文內容、監聽時間及證人丙○○證述得見，上開證據已
      足以辨識該次販賣時間，而販賣之物品為1 包5000元之海
      洛因，對於該次購買毒品之數量、金額與譯文內容大致相
      符，是該譯文及證人證言已足以明確認定販賣時間、地點
      、數量及金額，至被告雖然辯稱乃代替丙○○向葉國偉拿
      取毒品，然依據上開接續之譯文紀錄得見，丙○○撥打電
      話給被告後，被告並無任何向葉國偉調取毒品之通話紀錄
      ，是被告辯稱代替丙○○向葉國偉拿毒品不足採信，附表
      編號4 部份之販賣第一級毒品海洛因犯行已足認定之。
（五）附表編號5 犯行部分：依譯文內容所載對話內容及經過：
      98年1 月14日5 時50分9 秒「（證人丙○○：我今天差
      不多暗頭的時候，我可以全部都還給你，因為人家要拿一
      條錢給我，可是你可不可以先過來一趟，我先拿15給你等
      於是說我到時候在還給你八千，可以嗎？）、（被告甲○○：好。）」，98年1 月14日6 時36分7 秒「（被告甲○○：你在店裡還是在哪邊？）（證人丙○○：家裡）（
      被告甲○○：好，我馬上就到。）」，98年1 月14日6
      時37分1 秒「（被告甲○○：你可以下來喔）、（證人丙○○：喔）」等語（見96年度偵字第1468號第69頁背面譯
      文），由譯文內容得見，被告甲○○與證人丙○○首先於
      電話中約定購買毒品之數量，緊接著於隔47分鐘左右，被
      告已到證人丙○○家中樓下，並通知證人丙○○下樓取毒
      品，將上開譯文對比證人丙○○於偵查中證述：「（問：
      提示98年1 月14日5 時50分9 秒、6 時37分1 秒之000000
      0000號撥至0000000000行動電話之通訊監察紀錄，有何意
      見？）答：這是我身上只有1500元，他先給我3000元的量
      。」（見98年度偵字第1468號偵查卷第118 頁），證人丙○○於偵查中之證述購毒過程與譯文所顯示之經過相符，
      比對譯文內容、監聽時間及證人丙○○證述得見，上開證
      據已足以辨識該次販賣時間、雙方交貨時間及地點、販賣
      之物品為1 包3000元海洛因，證人對於此次購買毒品之數
      量、金額、交付毒品之地點證述與譯文內容大致相符，是
      該譯文及證人證言已足以明確認定販賣時間、地點、數量
      及金額，至被告雖然辯稱乃代替丙○○向葉國偉拿取毒品
      ，然依據上開接續之譯文紀錄得見，丙○○撥打電話給被
      告後，被告並無為任何向葉國偉調取毒品之通話紀錄，是
      被告辯稱代替丙○○向葉國偉拿毒品不足採信，附表編號
      5 部份之販賣第一級毒品海洛因犯行已足認定之。
（六）附表編號6 犯行部分：據證人丙○○於偵訊中證述：「（
      問：你在昨天被查獲持有海洛因1 包、注射針筒3 支？）
      答：是。海洛因是在前天就是2 月7 日晚上7-8 點，1 名
      綽號『阿興』的男子送到我住的地方，1 包價格是3 千元
      ，我不知道重量，我也沒有秤重，阿興也沒有說多重，我
      是看大概的量，我買來之後，隔天早上6 點在家裡房間內
      施用，我加礦泉水以注射針筒打到大腿內側的靜脈血管內
      ，我買來之後就只有施用這一次。我是從去年9 月份開始
      施用，毒品都是跟阿興拿的，我沒有跟其他人拿過。我剛
      才講的阿興，就是我昨天指證的甲○○。」等語（見98年
      度偵字第1468號第116 頁），證人丙○○對於該次購買毒
      品之數量、金額、交付毒品之地點證述與譯文內容大致相
      符，是該譯文及證人證言已足以明確認定販賣時間、地點
      、數量及金額，且證人該次購買毒品後於同年月8 日於新
      竹縣竹北市○○街202 之1 號3 樓施用第一級毒品犯行，
      業據台灣新竹地方法院檢察署檢察官偵查起訴並繫屬於本
      院（見本院98年度審訴字第180 號卷），而該案中並扣有
      向本案被告甲○○購買之海洛因淨重0.1147公克，而該毒
      品確為海洛因業經行政院衛生署草屯療養院鑑定屬實，有
      鑑定書1 份附卷（原本見本院98年度審訴字第180 號卷，
      影本見本院卷第139 頁），是證人丙○○證述有附表編號
      6 之購買海洛因一事應可認定，被告否認有此次販賣海洛
      因之犯行，不足採信，被告所犯附表編號6 部份之販賣第
      一級毒品海洛因犯行已足認定之。
三、綜上事證，被告前揭否認犯罪之辯解，核屬臨訟飾卸之詞，
    難以憑採，被告5 次販賣第一級毒品海洛因予丙○○及1 次
    販賣第一級毒品海洛因、第二級毒品安非他命予乙○○之犯
    罪事實已經證明，應依法論科。
四、另辯護人聲請傳喚證人丙○○及調取被告基地台位置部分，
    經查：
（一）至證人丙○○則經本院合法傳喚並拘提未獲，且其業因他
      案於98年5 月5 日通緝迄今仍未緝獲（見本院第112 頁所
      附台灣高等法院被告前案紀錄表），而未能於本院審理時
      到庭作證，然證人縱因他案通緝中，本院為盡力確保被告
      對質詰問機會，已先後分別於98年7 月2 日審理期日及99
      年2 月5 日審理期日傳喚拘提證人丙○○到庭，然該證人
      於長達7 個月之時間因他案通緝均未緝獲，本院已於法院
      權責範圍內盡力保障被告對質、詰問機會，而該證人仍未
      能於審理時到庭，且該未能到庭亦無可歸責於本院之事由
      ，且本院認為上開證人於警局詢問及檢察官偵查中之證述
      明確，且其中偵查中之證述並經具結，且如前開所述，證
      述內容與通訊譯文內容相符，本院認均具有證據能力及證
      明力，且並非以此證人之證述為唯一或主要證據，且已給
      被告充分防禦機會予以辯駁，爰無必要再傳拘該證人，附
      此敘明。
（二）另辯護人請求調取附表編號4 、6 所示時間被告持有之手
      機發話、受話之基地台位置，然附表編號4 之部分業據證
      人丙○○於警詢、偵訊中證述明確，且有與之相符之通訊
      譯文在卷可稽，而該譯文之真實性業為被告所不否認，是
      編號4 手機發話、受話之基地台位置應無調取之必要，至
      編號6 所示之販賣經過，業據證人丙○○於偵訊中證述明
      確，且有與證人證述相符之扣案毒品經他案查獲可稽，是
      上開二部分之犯罪事實並非僅以證人丙○○之證述當作認
      定被告犯行之唯一依據，是上開基地台位置應無調取之必
      要，併此敘明。
五、論罪科刑：
（一）按被告行為後，毒品危害防制條例第4 條於98年5 月20日
      修正公布，針對當次公布之修正條文，未另訂施行日期，
      至原毒品危害條例條例第36條所規定：「本條例自公布後
      六個月施行。」核其所稱「本條例」係指92年7 月9 日修
      正公布之該條例，並非指98年5 月20日公布之部分修正條
      文。是98年5 月20日公布之毒品危害防制條例修正條文之
      生效日期，應依中央法規標準法第13條對於法規生效施行
      日之規範，自公布日起至第3 日即98年5 月22日發生效力
      。據此，本案應依刑法第2 條第1 項「按行為後法律有變
      更者，適用行為時之法律，但行為後之法律有利於行為人
      者，適用最有利於行為人之法律」之規定，依「從舊從輕
      」原則而為比較，爰說明如下：查被告行為時之毒品危害
      防制條例第4 條第1 項規定：「製造、運輸、販賣第三級
      毒品者，處死刑或無期徒刑；處無期徒刑者，得併科新臺
      幣1 千萬元以下罰金」、「製造、運輸、販賣第二級毒品
      者，處無期徒刑或7 年以上有期徒刑，得併科新臺幣7 百
      萬元以下罰金」，修正後則規定：「製造、運輸、販賣第
      三級毒品者，處死刑或無期徒刑；處無期徒刑者，得併科
      新臺幣2 千萬元以下罰金」、「製造、運輸、販賣第二級
      毒品者，處無期徒刑或7 年以上有期徒刑，得併科新臺幣
      1 千萬元以下罰金」。核修正後之規定，得併科之罰金均
      已提高，應以被告行為時之規定對其等較為有利。
（二）核被告如附表編號1 、2 、4 、5 、6 所為係犯修正前毒
      品危害防制條例第4 條第1 項之販賣第一級毒品犯行，如
      附表編號3 所為係犯修正前毒品危害防制條例第4 條第1
      項、第2 項之販賣第一級毒品、第二級毒品犯行。被告販
      賣海洛因、安非他命前持有海洛因及安非他命之低度行為
      ，分別為販賣之高度行為所吸收，均不另論罪。被告如附
      表編號3 所示，同時販賣第一級毒品海洛因及第二級毒品
      安非他命，為一行為觸犯數罪名，應從一重以販賣第一級
      毒品論斷。被告附表各編號所為各罪間，犯意不同，行為
      互殊，應均分論併罰。查被告有如事實欄所示之前案紀錄
      ，有臺灣高等法院被告前案紀錄表各乙份存卷可按，其於
      5 年以內故意再犯如前開有期徒刑以上之各罪，為累犯，
      然販賣第一級毒品罪之法定刑之死刑、無期徒刑依法不得
      加重，爰不予以加重。又販賣第一級毒品罪之法定刑為「
      死刑或無期徒刑；處無期徒刑者，得併科新臺幣1000萬元
      以下罰金」，然同為販賣第一級毒品之人，其原因動機不
      一，犯罪情節未必盡同，或有大盤毒梟者，亦有中、小盤
      之分，甚或僅止於吸毒者友儕間為求互通有無之有償轉讓
      者亦有之，其販賣行為所造成危害社會之程度自屬有異，
      法律科處此類犯罪所設之法定最低本刑相同，不可謂不重
      。於此情形，倘依其情狀處以有期徒刑，即足以懲儆，並
      可達防衛社會之目的者，自非不可依客觀之犯行與主觀之
      惡性二者加以考量其情狀，是否有可憫恕之處，適用刑法
      第59條規定酌量減輕其刑，期使個案裁判之量刑，能斟酌
      至當，符合比例原則。查本案被告甲○○販賣第一級毒品
      海洛因之次數為6 次，然數量均微，獲利非豐，本院認屬
      情輕法重，堪予憫恕，雖宣告法定最低度之無期徒刑，猶
      嫌過重，爰依刑法第59條規定減輕其刑，被告所犯附表各
      編號所示之販賣第一級毒品海洛因，遂直接酌減之。爰審
      酌被告甲○○正值壯年之際，不思努力進取，應知毒品對
      於身心健康有莫大之戕害，竟漠視毒品之危害性，而為本
      案販賣毒品犯行，危害國民身心健康及社會風氣，兼衡其
      犯罪之動機、目的、手段、販賣毒品之數量、所得利益，
      其於本院審理時否認犯行等一切情狀，分別量處如附表各
      編號主文所示之刑，並定其應執行之刑，以資懲儆。
（三）沒收部分：
    1.按毒品危害防制條例第19條第1 項所規定因犯罪所得之財
      物，均沒收之，如全部或一部不能沒收時，追徵其價額或
      以其財產抵償之意旨，於所得者為金錢以外之其他財物而
      無法沒收時，應追徵其價額，使繳納與原物相當之價額；
      如所得之財物為金錢而無法沒收時，則應以其財產抵償之
      不發生追徵價額之問題（最高法院97年度台上字第863 號
      判決意旨參照）。另按毒品危害防制條例第19條第1 項規
      定，犯販賣、運輸毒品罪者，其犯罪所得之財物，均沒收
      之，係採義務沒收主義，故其犯罪所得之對價，不問其中
      成本若干，利潤多少，均應全部諭知沒收，以貫徹政府查
      禁煙毒之決心，並符立法本旨（最高法院95年度台上字第
      3133號判決要旨參照）。本件被告就附表所示販賣第一級
      毒品海洛因及第二級毒品甲基安非他命所得共計18000 元
      ，雖未扣案，仍應依毒品危害防制條例第19條第1 項之規
      定併為宣告沒收，如全部或一部不能沒收時，以其財產抵
      償之。
    2.未扣案而供本件犯罪所用之0000000000號之行動電話，非
      被告所有，業據被告供述明確，爰不予宣告沒收。
據上論斷，應依刑事訴訟法第299 條第1 項前段，修正前毒品危
害防制條例第4 條第1 項、第2 項、第19條第1 項，刑法第11條
、第2 條第1 項前段、第55條、第47條第1 項、第59條、第51條
第5 款，判決如主文。
本案經檢察官邱宇謙到庭執行職務。
中    華    民    國    99    年    3     月    5     日
                  刑事第六庭  審判長法  官  黃美盈
                                    法  官  邱忠義
                                    法  官  李毓華
以上正本證明與原本無異。
如不服本判決應於收受本判決後10日內向本院提出上訴書狀，上
訴書狀應敘述具體理由。上訴書狀未敘述上訴理由者，應於上訴
期間屆滿後20日內補提理由書狀於本院( 均須按他造當事人之人
數附繕本 )「切勿逕送上級法院」。
中    華    民    國    99    年    3     月    5     日
                                    書記官  陳美利
附錄本案論罪科刑法條：
修正前毒品危害防制條例第4條
製造、運輸、販賣第一級毒品者，處死刑或無期徒刑；處無期徒
刑者，得併科新臺幣1千萬元以下罰金。
製造、運輸、販賣第二級毒品者，處無期徒刑或7 年以上有期徒
刑，得併科新臺幣7百萬元以下罰金。
製造、運輸、販賣第三級毒品者，處5 年以上有期徒刑，得併科
新臺幣5百萬元以下罰金。
製造、運輸、販賣第四級毒品者，處3 年以上10年以下有期徒刑
，得併科新臺幣3百萬元以下罰金。
製造、運輸、販賣專供製造或施用毒品之器具者，處1年以上7年
以下有期徒刑，得併科新臺幣1百萬元以下罰金。
前五項之未遂犯罰之。
毒品危害防制條例第4條
製造、運輸、販賣第一級毒品者，處死刑或無期徒刑；處無期徒
刑者，得併科新臺幣 2 千萬元以下罰金。
製造、運輸、販賣第二級毒品者，處無期徒刑或 7 年以上有期
徒刑，得併科新臺幣 1 千萬元以下罰金。
製造、運輸、販賣第三級毒品者，處 5 年以上有期徒刑，得併
科新臺幣 7 百萬元以下罰金。
製造、運輸、販賣第四級毒品者，處 3 年以上 10 年以下有期
徒刑，得併科新臺幣 3 百萬元以下罰金。
製造、運輸、販賣專供製造或施用毒品之器具者，處 1 年以上
7 年以下有期徒刑，得併科新臺幣 1 百萬元以下罰金。
前五項之未遂犯罰之。
附表：
┌──┬───────┬─────┬───┬───┬─────────┐
│編號│主文及刑度    │販賣之時、│販賣  │販賣  │毒品數量、價格    │
│    │              │地        │毒品  │對象  │                  │
├──┼───────┼─────┼───┼───┼─────────┤
│ 一 │甲○○販賣第一│民國98年1 │海洛因│丙○○│1包，2500元       │
│    │級毒品，累犯，│月5 日17、│      │      │                  │
│    │處有期徒刑拾伍│18時許，在│      │      │                  │
│    │年。未扣案之販│新竹縣竹北│      │      │                  │
│    │賣第一級毒品所│市○○街20│      │      │                  │
│    │得財物新臺幣貳│2 之1 號1 │      │      │                  │
│    │仟伍佰元沒收，│樓        │      │      │                  │
│    │如全部或一部不│          │      │      │                  │
│    │能沒收時，以其│          │      │      │                  │
│    │財產抵償之。  │          │      │      │                  │
│    │              │          │      │      │                  │
├──┼───────┼─────┼───┼───┼─────────┤
│ 二 │甲○○販賣第一│民國98年1 │海洛因│丙○○│1包，2000元       │
│    │級毒品，累犯，│月7 日19、│      │      │                  │
│    │處有期徒刑拾伍│20時許，在│      │      │                  │
│    │年。未扣案之販│新竹縣竹北│      │      │                  │
│    │賣第一級毒品所│市○○街20│      │      │                  │
│    │得財物新臺幣貳│2 之1 號1 │      │      │                  │
│    │仟元沒收，如全│樓之7-11便│      │      │                  │
│    │部或一部不能沒│利商店前交│      │      │                  │
│    │收時，以其財產│貨，同年月│      │      │                  │
│    │抵償之。      │8 日約7時 │      │      │                  │
│    │              │許，在省立│      │      │                  │
│    │              │醫院附近某│      │      │                  │
│    │              │7-11便利商│      │      │                  │
│    │              │店前交錢  │      │      │                  │
│    │              │          │      │      │                  │
├──┼───────┼─────┼───┼───┼─────────┤
│ 三 │甲○○販賣第一│98年1 月7 │海洛因│乙○○│海洛因1 包（1500元│
│    │級毒品，累犯，│日23時許，│、安非│      │），安非他命1 包（│
│    │處有期徒刑拾伍│在新竹市西│他命  │      │1000元）          │
│    │年參月。未扣案│大路582 巷│      │      │                  │
│    │之販賣第一級、│29號      │      │      │                  │
│    │第二級毒品所得│          │      │      │                  │
│    │財物共計新臺幣│          │      │      │                  │
│    │貳仟伍佰元沒收│          │      │      │                  │
│    │，如全部或一部│          │      │      │                  │
│    │不能沒收時，以│          │      │      │                  │
│    │其財產抵償之。│          │      │      │                  │
│    │              │          │      │      │                  │
├──┼───────┼─────┼───┼───┼─────────┤
│ 四 │甲○○販賣第一│民國98年1 │海洛因│丙○○│1包，5000元       │
│    │級毒品，累犯，│月9 日5 、│      │      │                  │
│    │處有期徒刑拾伍│6 時許，在│      │      │                  │
│    │年參月。未扣案│新竹縣竹北│      │      │                  │
│    │之販賣第一級毒│市○○街20│      │      │                  │
│    │品所得財物新臺│2 之1 號1 │      │      │                  │
│    │幣伍仟元沒收，│樓        │      │      │                  │
│    │如全部或一部不│          │      │      │                  │
│    │能沒收時，以其│          │      │      │                  │
│    │財產抵償之。  │          │      │      │                  │
│    │              │          │      │      │                  │
├──┼───────┼─────┼───┼───┼─────────┤
│ 五 │甲○○販賣第一│民國98年1 │海洛因│丙○○│1包，3000元       │
│    │級毒品，累犯，│月14日6 時│      │      │                  │
│    │處有期徒刑拾伍│30分許，在│      │      │                  │
│    │年貳月。未扣案│新竹縣竹北│      │      │                  │
│    │之販賣第一級毒│市○○街20│      │      │                  │
│    │品所得財物新臺│2 之1 號1 │      │      │                  │
│    │幣參仟元沒收，│樓        │      │      │                  │
│    │如全部或一部不│          │      │      │                  │
│    │能沒收時，以其│          │      │      │                  │
│    │財產抵償之。  │          │      │      │                  │
├──┼───────┼─────┼───┼───┼─────────┤
│ 六 │甲○○販賣第一│民國98年2 │海洛因│丙○○│1包，3000元       │
│    │級毒品，累犯，│月7 日19、│      │      │                  │
│    │處有期徒刑拾伍│20時許，在│      │      │                  │
│    │年貳月。未扣案│新竹縣竹北│      │      │                  │
│    │之販賣第一級毒│市○○街20│      │      │                  │
│    │品所得財物新臺│2 之1 號1 │      │      │                  │
│    │幣參仟元沒收，│樓        │      │      │                  │
│    │如全部或一部不│          │      │      │                  │
│    │能沒收時，以其│          │      │      │                  │
│    │財產抵償之。  │          │      │      │                  │
│    │              │          │      │      │                  │
└──┴───────┴─────┴───┴───┴─────────┘

司法院資訊處製作；財團法人民間司法改革基金會備份。
